【裁判字號】    92,上訴,1424
【裁判日期】    921128
【裁判案由】    違反槍砲彈藥刀械管制條例
【裁判全文】
臺灣高等法院高雄分院刑事判決                  九十二年度上訴字第一四二四號
      上  訴  人
      即  被  告  甲○○
右上訴人因違反槍砲彈藥刀械管制條例案件，不服臺灣高雄地方法院九十二年度訴字
第四四六號民國九十二年五月二十九日第一審判決（起訴案號：臺灣高雄地方法院檢
察署九十年度偵字第二二六七八號、九十年度偵字第二三五二五號），提起上訴，本
院判決如左：
    主  文
原判決關於甲○○部分撤銷。
甲○○未經許可，持有子彈，處有期徒刑陸月，併科罰金新台幣貳萬元，有期徒刑如
易科罰金及罰金如易服勞役，均以銀元參佰元即新台幣玖佰元折算壹日，扣案之十字
弓壹把，沒收。
    事  實
一、甲○○曾有傷害、違反森林法、違反麻醉藥品管理條例等前科，最後一次於民國
    八十七年間因傷害罪，經臺灣高雄地方法院以八十七年度易字第二二二三號判處
    拘役五十日，嗣經本院以八十七年度上易字第二０九九號上訴駁回確定（不構成
    累犯）。甲○○於不詳時間，自某不詳姓名、年籍之成年人處，同時取得具有殺
    傷力之改造子彈二顆、公告管制之十字弓一把後，未經許可無故持有之，並將之
    藏置在坐落於高雄縣杉林鄉新庄村南河山區其向不知情之林森所借用之工寮內。
    嗣於九十年十二月一日二十時許前不久，在上述工寮外，將上開具有殺傷力之改
    造子彈二顆以衛生紙包覆後，交予知情之黃得誌持有，黃得誌則將該子彈藏放在
    其所穿著之外套口袋內，未經許可無故持有之（黃得誌部分經原審判處有期徒刑
    五月，併科罰金新台幣二萬元確定）。而在同年十二月一日二十時許，甲○○駕
    駛未懸掛車牌之自用小貨車搭載黃得誌、劉耀坤，郭榮順則駕駛車號０ＷＦ─六
    ０九號重型機車，自該工寮欲下山時，在上開新庄村南河山區○○道路遇警攔檢
    ，甲○○、劉耀坤、郭榮順為警當場查獲，黃得誌則脫下外套趁隙逃逸。嗣於同
    日二十一時許，黃得誌與友人張吉雄、張桂源共乘一部機車下山時，經游信賢阻
    擋，且遭游信賢刺傷後，始為警逮獲，警方旋於黃得誌所脫下棄置之外套口袋內
    取獲子彈二顆，並循線於翌日即同月二日上午十時許，在攔檢甲○○之同一地點
    查獲未具殺傷力之手槍一支，並於同日中午十二時許，在該工寮內起獲公告查禁
    之刀械十字弓一把，及非公告查禁之刀械弓箭三支。
二、案經高雄縣警察局旗山分局報請台灣高雄地方法院檢察署檢察官偵查起訴。
    理  由
一、訊據上訴人即被告甲○○矢口否認有上開犯行，辯稱：我從未持有具有殺傷力之
    改造子彈二顆及公告管制之十字弓一支，我亦未將前揭子彈二顆交給黃得誌等語
    。
二、經查：
（一）扣案之子彈二顆，經送內政部警政署刑事警察局鑑驗結果，認係均屬玩具手槍
      用金屬彈殼加裝圓錐狀之土造金屬彈頭而成之改造子彈，且此二顆子彈經試射
      結果，均能擊發，認均具殺傷力等情，有內政部警政署刑事警察局鑑驗通知書
      一紙附於九十年度偵字第二三五二五號第十七頁可參；且扣案之十字弓一把，
      屬槍砲彈藥刀械管制條例公告查禁之刀械（十字弓），亦經高雄縣警察局鑑驗
      屬實，有該局九十一年一月二十八日函一份在九十年度偵字第二三五二五號第
      十八頁可考，是扣案之子彈二顆確具有殺傷力，及扣案之十字弓一把確屬槍砲
      彈藥刀械管制條例公告查禁之刀械，均可認定。
（二）九十年十二月二日為警所查扣公告管制十字弓一把及不屬公告管制物品之弓箭
      三支之地點，係坐落在高雄縣杉林鄉新庄村南河山區附近之工寮，係證人林森
      所有，證人林森於九十年十二月一日前半個月，即未曾到過上開工寮，並將上
      開工寮之鑰匙交予被告甲○○，委託甲○○管理該工寮，業經證人林森於原審
      調查中證述明確（見原審卷第六十二頁、第六十三頁），核與證人劉耀坤於原
      審調查中所證：在九十年十一月三十日即經警查獲前一天，甲○○即帶我與黃
      得誌到上述工寮；甲○○有上述工寮之鑰匙，當時並曾告訴我是林森委託他管
      理該工寮等語（見原審卷第五十八頁），證人郭榮順於偵查中證稱：工寮是甲
      ○○在管理等語（見九十年偵字第二二六七八號卷第四頁），原審共同被告黃
      得誌於原審中供稱：在被查獲前一天，我與劉耀坤就有去過上述工寮，當時甲
      ○○有在場，我有看到十字弓等語（見原審卷第六十一頁），互核大致相符，
      且被告甲○○於原審審理中亦供承：工寮是我向證人林森所借，工寮平常都是
      我在使用，沒有別人在使用等語（見原審卷第九十二頁），足見上述工寮至少
      於警方查獲前半個月開始，即為被告甲○○所支配管理，應屬無訛。
（三）本件扣案具有殺傷力之改造子彈二顆，係被告甲○○於九十年十二月一日二十
      時許，準備自上述工寮離開下山時，在工寮外以衛生紙包裹，臨時交予黃得誌
      等情，迭經原審共同被告黃得誌於偵查及原審審理中（見九十年度偵字第二三
      五二五號卷第四頁背面，見原審卷第九十三頁）供述明確，核與證人劉耀坤於
      原審調查中證稱：被告甲○○在九十年十二月一日確有將一團衛生紙所包覆東
      西交予被告黃得誌等語（見原審卷第六十五頁），互核一致，是原審共同被告
      黃得誌上開所供，應堪採信。
（四）被告甲○○雖否認曾持有上述具有殺傷力之改造子彈二顆及公告管制之十字弓
      一支，及將前揭子彈二顆交與原審同案被告黃得誌，惟查上開工寮至少在案發
      前半個月開始即為被告甲○○所管理支配，及被告甲○○確有於上述時間於工
      寮外，以衛生紙包覆上開子彈二顆交給黃得誌等情，均已詳如前述，且黃得誌
      於偵查及原審調查中（見九十年度偵字第二三五二五號卷第四頁背面、原審卷
      第六十一頁）均一再供稱：扣案之公告管制十字弓一把，及不屬公告管制物品
      之弓箭三支，在我到上述工寮時，即已看到等語明確；復參酌本件查獲之過程
      ，係在九十年十二月一日當日，警員賴天授、蘇百川、宋志揚在上開攔檢地點
      地上發現原審共同被告黃得誌所脫下來的黑色外套一件內，有上述子彈二顆後
      ，嗣於九十年十二月二日上午十時許，在上述攔檢地點，即被告甲○○車子停
      放地點旁邊的山崁找到未扣案不具有殺傷力之改造手槍一支後，始再循線至上
      述被告甲○○、黃得誌等人出沒之工寮內搜出扣案之公告管制十字弓一把及不
      屬公告查禁之弓箭三支等情，已據證人即警員賴天授、蘇百川、宋志揚、林長
      於原審調查中結證屬實（見原審卷第六十二頁、第七十六頁、第七十七頁），
      並有本案現場查獲照片二十四張、證人林長查獲報告一份附卷可考，顯見扣案
      之公告管制十字弓一把確自上開工寮所啟出，是被告甲○○前開所辯，尚不足
      採信。此外，因被告甲○○一再否認持有上述子彈二顆及十字弓一把，不願供
      出自何時持有上述子彈及十字弓之時間，亦不願供陳就係分別或同時持有上述
      子彈及十字弓，惟依「罪疑有利於被告之原則」，應作對被告最有利之認定，
      而認被告甲○○係同時持有上述子彈二顆及十字弓一把。
（五）至證人陳清志於本院九十二年十一月十九日審理時到庭結證：「案發當時警察
      來臨檢，我有在場，當時沒看到什麼，警察搜了半天也沒有搜到任何東西，後
      來被告他們都被帶到派出所製做筆錄，到隔天中午警察才在山上找到十字弓、
      子彈，他們就說是被告的。」、「我不知為何甲○○會開車載劉耀坤、黃得誌
      ？也不知道黃得誌身上所穿外套藏有子彈，該子彈是如何來的？我是後來才聽
      說的。被告他們在山上被搜索時，我當時在山上陪他們到十二月一日晚上十二
      點多，隔天中午在工寮起獲十字弓一把、弓箭三支、未具殺傷力的手槍一把，
      當時我已不在場，我在黃得誌送醫後就回家了，所以查獲這些東西是否確實在
      工寮查獲的我不知道。」等語（見本院卷第七十三頁至第七十五頁），可見證
      人陳清志對於本件之案情並不了解，僅於被告被警查獲時經友人通知到場關心
      ，且警方所查獲之十字弓等物如何查獲，其並不在場，亦不了解，何況警方如
      何起出扣案之物品等情，已據證人即警員賴天授、蘇百川、宋志揚、林長於原
      審調查中結證屬實，故證人陳清志於本院之證詞不足作為有利於被告甲○○有
      利之認定。
（六）綜上所述，足見被告甲○○所辯，顯係卸責之詞，不足採信。本件事實明確，
      被告甲○○未經許可持有子彈、刀械等犯行，均堪認定。
三、核被告甲○○所為，係違反槍砲彈藥刀械管制條例第十二條第四項之未經許可持
    有子彈罪、第十四第三項之未經許可持有刀械罪。被告甲○○以一持有行為，同
    時持有上開二顆子彈及十字弓一把，觸犯構成要件不相同之罪名，為異種想像競
    合犯，應從一重之之未經許可持有子彈罪論處。
四、原審就被告甲○○部分，以被告甲○○罪證明確，因予論罪科刑，固非無見；惟
    查：公訴人僅就被告甲○○未經許可持有子彈部分起訴，並未起訴被告甲○○未
    經許可轉讓子彈給黃得誌，且於起訴書記載將子彈二顆交予黃得誌持有等情，原
    審竟認定「被告甲○○嗣於九十年十二月一日二十時許前不久，在上述工寮外，
    另起犯意將上開具有殺傷力之改造子彈二顆以衛生紙包覆後，轉讓予知情之黃得
    誌持有，黃得誌則將該子彈藏放在其所穿著之外套口袋內，未經許可無故持有之
    」云云。然被告甲○○將子彈交給黃得誌持有，並不見得即有轉讓子彈給黃得誌
    之意思，因轉讓行為即是將所有權移轉，被告甲○○僅是在上車前將子彈交給黃
    得誌持有，從卷內資料無法得知被告甲○○有轉讓子彈給黃得誌之證據，故原審
    對此部份認被告甲○○另犯槍砲彈藥刀械管制條例第十二條第二項之未經許可轉
    讓子彈罪，但此部份既未據公訴人起訴，顯係就未據請求之事項加以審判，尚有
    未洽。被告甲○○上訴意旨，仍執前詞，否認犯罪，指摘原判決關於該部分不當
    ，雖無理由，然原判決關於被告甲○○部分，既有上開可議之處，自屬無可維持
    ，應由本院將原判決關於被告甲○○部分予以撤銷改判。爰審酌被告甲○○持有
    具殺傷力之子彈及公告管制之十字弓，對於社會治安所造成之潛藏危險性，被告
    甲○○於犯後始終否認犯行，犯後態度不佳及其他一切情狀，量處有期徒刑六月
    ，併科罰金新台幣二萬元，並諭知有期徒刑如易科罰金及罰金如易服勞役之折算
    標準。至扣案之子彈二顆具有殺傷力、十字弓一把，係屬公告管制之物品，均屬
    違禁物，原均應依刑法第三十八條第一項第一款之規定，宣告沒收，惟扣案子彈
    二顆於鑑驗時均已經試射，是上述子彈二顆既已滅失，自無從予以沒收，故僅就
    十字弓一把部分宣告沒收。再扣案之弓箭三支，並非屬違禁物，且非供被告二人
    犯罪所用，是本院自無從宣告沒收；此外，未具殺傷力之手槍一把並未扣於本案
    ，是自非屬本院所應審酌事項，亦一併敘明。
五、原審共同被告黃得誌部分，經原審判處有期徒刑五月，併科罰金新台幣二萬元，
    未據上訴而告確定，核此敘明。
據上論斷，應依刑事訴訟法第三百六十九條第一項前段、第三百六十四條、第二百九
十九條第一項前段，槍砲彈藥刀械管制條例第十二條第四項、第十四第三項，刑法第
十一條、第五十五條、第四十一條第一項前段、第四十二條第二項、第三十八條第一
項第一款，罰金罰鍰提高標準條例第二條，現行法規所定貨幣單位折算新台幣條例第
二條，判決如主文。
本案經檢察官陳國全到庭執行職務。
中    華    民    國      九十二      年      十一      月     二十八   日
                              臺灣高等法院高雄分院刑事第二庭
                                  審判長法官  林正雄
                                        法官  黃建榮
                                        法官  黃壽燕
右正本證明與原本無異。
如不服本判決應於收受本判決後十日內向本院提出上訴書狀，其未述上訴理由者，
並得於提起上訴後十日內向本院補提理由書狀（均須按他造當事人之人數附繕本)「
切勿逕送上級法院」。
                                      書記官  黃富美
中    華    民    國      九十二      年      十一      月     二十八   日
附錄本判決論罪科刑法條：
槍砲彈藥刀械管制條例第十二條第二項、第四項
  未經許可，轉讓、出租或出借子彈者，處六月以上五年以下有期徒刑，併科新台幣
  三百萬元以下罰金。
  未經許可，持有、寄藏或意圖販賣而陳列子彈者，處五年以下有期徒刑，併科新台
  幣三百萬元以下罰金。
槍砲彈藥刀械管制條例第十四條第三項
  未經許可，持有或意圖販賣而陳列刀械者，處一年以下有期徒刑、拘役或新台幣五
  十萬元以下罰金。


司法院資訊處製作；財團法人民間司法改革基金會備份。
